臺灣板橋地方法院刑事判決　　　　　　　95年度訴字第2139號
公　訴　人　臺灣板橋地方法院檢察署檢察官
被　　　告　辛○○
選任辯護人　余敏長　律師
上列被告因殺人未遂等案件，經檢察官提起公訴（94年度偵字第
14996號、95年度偵字第13496 號），本院判決如下：
    主  文
辛○○殺人未遂，累犯，處有期徒刑陸年。又連續行使偽造私文
書，足以生損害於他人，累犯，處有期徒刑肆月，減為有期徒刑
貳月，未扣案之台灣永旺信用卡股份有限公司信用卡（卡號0000
000000000000號）背面偽造之「Tina」署押壹枚及如附表編號1
、2 、4 、7 號所示之簽帳單銀行存根聯上偽造之「Tina」署押
共肆枚，均沒收之。有期徒刑部分應執行有期徒刑陸年壹月。
被訴侵占遺失物及竊盜部分均無罪。
    事  實
一、辛○○前於民國88年間，因竊盜案件，經臺灣臺北地方法院
    以88年度訴字第750 號判處有期徒刑1 年，復經臺灣高等法
    院88年度上訴字第2923號判決駁回上訴確定，於90年4 月4
    日執行完畢；又於91年間，因違反著作權法案件，經臺灣士
    林地方法院以91年度簡字第220 號判處有期徒刑4 月，並經
    同前法院以91年度簡上字第123 號判決駁回上訴確定，復於
    92年間，因違反著作權法案件，經同前法院以92年度易字第
    21號判處有期徒刑6 月確定，而上開二件違反著作權法案件
    ，嗣經同前法院以92年度聲字第900 號裁定應執行有期徒刑
    9 月，甫於93年7 月21日易科罰金執行完畢（於本案構成累
    犯）。猶不知悔改，復因公共危險案件未到案執行而遭通緝
    中，嗣臺北縣政府警察局蘆洲分局集賢派出所所長鍾國楨接
    獲線報，於94年9 月1 日20時5 分許，穿著便服帶同便衣員
    警黃振組、李安翔、陳宏賓等人共同搭乘其所駕自用小客車
    ，前往臺北縣蘆洲市○○街53號辛○○女友甲○○居處逮捕
    辛○○，發現辛○○所駕車牌號碼3D－8547號小客車停正靠
    路邊，鍾國楨即先讓李安翔與陳宏賓2 人下車在辛○○後方
    埋伏，其再開車往前併排停靠在辛○○上開車輛的左前方不
    遠之中興街上，其與黃振組隨即下車欲上前盤查以確認辛○
    ○之身分後加以逮捕，而辛○○因平日在外與人結怨樹敵者
    眾，當其從其汽車後照鏡看見便衣員警李安翔、陳宏賓2 人
    自其車後方接近，誤認為係其仇家前來尋仇，故而欲駕車駛
    出路邊逃離現場，鍾國楨見狀乃站在辛○○的車右前方攔阻
    ，惟辛○○仍無意停車而繼續沿中興街前行，鍾國楨發現其
    將有可能被車撞擊情況危急，遂順勢趴倒在辛○○行駛中之
    汽車引擎蓋上，辛○○竟基於殺人之不確定犯意，於預見其
    繼續加速行駛，將有使正趴在其汽車引擎蓋上之鍾國楨跌落
    在道路中央而遭其自己所駕車輛或其他往來車輛輾死之可能
    ，仍不違背其本意，不顧鍾國楨生命安危，加速駛離，行近
    臺北縣蘆洲市○○街與民族路交岔路口處，辛○○欲駕車右
    轉往民族路方向，見同向前方有行車阻擋妨礙其前進，乃駛
    往中興街對向車道逆向行駛，再刻意急剎車轉彎以便將鍾國
    楨自該車引擎蓋上甩落，鍾國楨則因該車行進的貫性作用而
    從該車左側摔落在上開道路中間，終遭辛○○所駕車輛輾過
    其左腳，辛○○旋繼續駕車逃逸無蹤，致鍾國楨受有左側踝
    骨粉碎、開放性骨折合併脫位等傷害，幸經及時送醫，始免
    於難。
二、辛○○於94年6 月28日（起訴書誤載為94年6 月26日），在
    臺北縣蘆洲市○○街53號8 樓其與女友甲○○同居住處，適
    有郵差至上址寄送甲○○所申辦之台灣永旺信用卡股份有限
    公司（下稱永旺公司）VISA信用卡（卡號0000000000000000
    號），辛○○遂自行拿取甲○○平日放置於屋內之印章，蓋
    印於郵局掛號郵件收件人簽章一欄上蓋印以代領上開郵件，
    辛○○於領取上開信用卡郵件後，竟臨時起意圖為自己不法
    所有，並基於行使偽造私文書及詐欺取財之概括犯意，未將
    上開信用卡交付予甲○○，而逕自偽簽甲○○之英文名字「
    Tina」署押於該信用卡背面持卡人簽名處，再連續於附表編
    1 、2 、4 及7 號所示時間、地點至特約商店消費，並由辛
    ○○在上述各該編號所示之特約商店所交付的簽帳單上偽造
    「Tina」之署押，再將之交付予各該特約商店店員以行使，
    以此方式使該特約商店及發卡公司誤認上開簽帳單為合法持
    卡人所為消費，及於如附表編號3 、5 、6 及8 號所示時間
    ，透過網路輸入信用卡卡號等資料後向上開各該編號所示之
    特約商店消費，由各該特約商店取得授權碼而允許在線上刷
    卡消費之方式，使該各特約商店誤認為持卡人本人所消費，
    而由發卡銀行據以准許消費或依據簽帳金額付款予各該信用
    卡交易特約商店，並由各該特約商店交付商品予辛○○，共
    計盜刷金額新臺幣（下同）30,825元，足以生損害於甲○○
    及發卡公司。
三、案經臺北縣政府警察局蘆洲分局報告臺灣板橋地方法院檢察
    署檢察官偵查起訴。
    理  由
壹、證據能力部分：
一、證人甲○○於警詢中之陳述屬於審判外之陳述，經查該部分
    陳述與其於審判中之陳述並無不符，且被告之辯護人對於證
    據能力亦有所爭執，則依刑事訴訟法第159 條之2 規定反面
    解釋，不做為本案之證據。
二、證人鍾國楨、黃振組、甲○○於偵查中向檢察官所為之言詞
    陳述，均經渠等以證人身分具結在卷，合於法定要件，且現
    階段刑事訴訟法規定檢察官代表國家偵查犯罪、實施公訴，
    依法其有訊問證人之權，證人且須具結，而實務運作時，偵
    查中檢察官向被告以外之人所取得之陳述，原則上均能遵守
    法律規定，不致違法取供，其可信性極高，復查無「顯有不
    可信之情況」，依刑事訴訟法第159 條之1 第2 項規定，乃
    屬傳聞證據之例外情形，均有證據能力。
三、按刑事訴訟法第159 條第1 項雖規定，被告以外之人於審判
    外之言詞或書面陳述，除法律有規定外，不得作為證據。惟
    同法第159 條之5 第1 、2 項已規定，經當事人於審判程序
    　同意作為證據，法院審酌該言詞陳述或書面陳述作成時之
    情況，認為適當者，亦得為證據。當事人、代理人或辯護人
    於法院調查證據時，知有第159 條第1 項不得為證據之情形
    ，而未於言詞辯論終結前聲明異議者，視為有前項之同意（
    指同條第1 項之同意作為證據），此乃第159 條第1 項所容
    許，得作為證據之例外規定之一。經查，本案被告、其辯護
    人及檢察官於言詞辯論終結前，均未就所調查之由被告繪製
    之現場平面圖、財團法人振興復健醫學中心診斷證明書、永
    旺公司消費明細查詢表、繳款通知書、信用卡背面簽名欄列
    印資料、雅虎國際資訊股份有限公司拍賣消費紀錄、簽帳單
    影本、信用卡申請書、掛號郵件收件人簽收資料等書面證據
    ，主張有刑事訴訟法第159 條第1 項不得為證據之情形，本
    院復審酌各該證據作成時之情況，認為適當，是本案經調查
    之上開證據均有證據能力，合先敘明。
貳、本案認定事實之證據及理由：
一、關於殺人未遂部分：
    訊據被告辛○○固坦承其於94年9 月1 日20時5 分許，在臺
    北縣蘆洲市○○街53號附近，見告訴人鍾國楨趴在其所駕車
    輛之引擎蓋上，仍開車繼續前行，直至中興街與民族路口，
    於其右轉往民族路方向時，使告訴人鍾國楨掉落地面後即逃
    離現場，致告訴人鍾國楨跌落地面後即遭被告所駕車輛輾過
    其左腳，受有左側踝骨粉碎、開放性骨折合併脫位等傷害等
    情供承不諱，惟矢口否認有何殺害告訴人鍾國楨之犯意，並
    辯稱：當時我的車子是發動著狀態等待我女友下樓要去上班
    ，我從後照鏡看到穿著便服的二個人從後面過來要靠近我，
    我感到害怕而要離開時，告訴人鍾國楨就從我車子的右手邊
    跳上來趴在我車上，當時我已經在行進了，我根本不知道他
    是誰，我就一直往前開，他一邊趴著，一邊敲我的玻璃說要
    我停車，否則事情會鬧很大，當時外面下著雨；我為顧及告
    訴人的安全，直到行進2 百公尺的紅綠燈口，我緊急煞車右
    轉，讓告訴人順勢向左邊滑下去，我知道引擎蓋當時是濕滑
    的，所以我是故意讓他滑下去脫離我的車子，但我並沒有要
    殺害告訴人云云。又被告辯護人為被告辯護稱：如果被告真
    有殺害告訴人的故意的話，衡情，被告開車的速度一定會快
    到使告訴人直接倒下，不可能會有時間讓告訴人跳上他的引
    擎蓋，並抓住雨刷；而且告訴人也證述稱被告有減速，速度
    時快時慢，如果真的要殺人的話，為何要減速，如果被告真
    的要殺害被害人的話，被告亦可以趁被害人跌落之後，回頭
    再將被害人輾斃，但是被告不僅輕輕讓被害人滑落下來，而
    且事後還關心他的傷勢，所以從此看來，被告也沒有傷害告
    訴人的故意，而在當時的情況下，被告突然面臨告訴人趴在
    他的引擎蓋上，也無從注意被害人將會發生傷害的事實等語
    。惟查：
(一)、訊據證人即告訴人鍾國楨證述稱：伊於接獲民眾線報稱通緝
    中之被告會出現在蘆洲市後，即駕駛自己的車子與同仁陳宏
    賓、李安翔及丁○○○○四人同行前往現場欲逮捕被告，因
    車上四個人比較引人注目，所以伊要陳宏賓及李安翔先下車
    ，伊與黃振組則將車子開到中興街停車，下車查看車內之人
    是否為被告，但伊一下車關上車門，回頭即看到被告所駕車
    輛向著伊衝過來，因中興街不寬，伊車子停在被告車子的左
    前方，已佔用到車道，所以伊進退不得，就先扶著被告的車
    子敲該車的引擎蓋，大聲說「警察」，但被告還是對伊加速
    過來，雖不是直線但確實是對著伊過來，伊只好趴在被告車
    輛的引擎蓋上，趴著時發現被告的車引擎聲很大，車速有加
    快，伊即抓住被告車上的雨刷及引擎蓋凹槽處，並敲了二下
    擋風玻璃，因為車速很快，伊怕被告撞到還往後看，想找機
    會跳離開該車，但完全沒有機會，然後被告開至中興街與民
    族路口時，有稍微減速，因為前面是紅燈且有車子在前面擋
    住，伊原本覺得機會來了，但被告突然開往逆向車道並加速
    右轉到民族路，伊就被摔在地上，之後伊腦筋一片空白，覺
    得腳不能動，看到李安翔將伊的車子開過來等情綦詳（見本
    院卷(二)第58至70頁）。又證人黃振組於審理時具結後證述稱
    ：鍾所長接獲線報說中興街那裡有通緝犯涉嫌槍砲罪嫌，所
    長帶我及陳宏賓、李安翔過去，當時陳宏賓及李安翔先下車
    ，我與所長在車上，我們有發現該車是白色的自小客車，當
    時陳宏賓、李安翔下車之後我們把車子開到該白色自小客車
    右前面，白色自小客車是併排，所以我們與前面的車輛一樣
    是併排，我與所長就下車盤查，被告看到就開車要離開，我
    們所長就追上去站在被告車輛的側邊去拍被告的副駕駛座車
    門，說警察攔檢，後來一瞬間所長就趴在引擎蓋上，被告仍
    不理會而加速逃逸，車速大概超過60公里。後來是李安翔駕
    駛所長的車子先去追，我與陳宏賓搭計程車去追，我到中興
    街與民族路口的時候已經看到所長在地上，他的腳的骨頭已
    經都跑出來了，所長的褲管上有車輪的痕跡，我們三人就都
    停在中興街與民族路口沒有再追被告（見本院卷(二)第82至89
    頁）。另證人李安翔證稱：當時是鍾國楨開車載我們過去現
　　場，我與陳宏賓先在路口下車，之後發現可疑車輛，鍾國楨
  　就開車載黃振組靠近可疑車輛前面，並且併排停車。後來因
    為我們有持無線電，所以所長透過無線電聯絡，要我們小心
    一點，不要被車子撞到，等黃振組下車的時候，所長要我們
    慢慢靠近可疑的車輛，被告的車輛前面就有一輛違規停車的
    車子，我們的車子與他同向，停放在那輛前面車子的左邊與
    之併排，等於我們堵住了同方向的車道，因為那裡是雙線車
    道，所以被告的車子開出來的時候繞過我們的車子，我就看
    到他衝撞我們的所長載著走。因為我原本有看到鍾所長的人
    站立在路邊，後來可疑的車子經過之後，就沒有看到我們所
    長的頭，所以我想應該是被撞上車了。而從我的方向看過去
    ，並沒有看到所長趴在可疑車子的引擎蓋上的情形，還以為
    鍾所長是在那輛車子下面被拖行，我趕緊開著所長未拔鑰匙
    的車子去追，且跟著被告的車子逆向行駛，我想只要前方民
    族路口有車子出來就可以擋住他的車子，但是前方都沒有車
    子出現，我當時油門踩到底還追不上被告，而當時順向前方
    還有車輛在停等紅燈，被告並未稍做停頓，則我就可以追得
    了。後來我在路口看到鍾所長時，他抱住他的腿，我就趕緊
    下車查看，看到所長左腳踝露出白色的骨頭等情（見本院卷
    (二)第113 至124 頁）。再者，證人陳宏賓於審理時係證述：
    當天晚上伊有與鍾國楨等人到蘆洲市○○街準備查緝被告，
    所長及另外同事下車，我與李安翔則是站在後面，我從後面
    角度看到白色車子與所長的頭部，然後該車就撞上所長，但
    並非直線撞上，我看到車子撞上所長後，所長趴在上開車子
    引擎蓋上，該車仍加速往前開，伊先追上去，但因為被告的
    車速太快，伊就往後跑，要去攔計程車，看到所長的腳斷掉
    跌在馬路上，看到另外一個同事也在現場，伊等就沒有再繼
    續追被告了等語（見本院卷(二)第125 至127 頁）。又參以經
    員警實地測量中興街53號與民族路與中興街口間的距離約為
    250 公尺，此有臺北縣政府警察局蘆洲分局95年9 月17日北
    縣警蘆刑字第0950029204號函附現場平面圖1 份在卷可稽，
　　此核與被告所自承：告訴人鍾國楨趴在其車輛引擎蓋後，其
  　仍繼續直到行進約2 百公尺的紅綠燈處乙節相符（見本院卷
    (一)第86頁）。綜合上開各證人分別依據渠等所處位置親身觀
    察而為證述情節及被告供述之駕車行進過程，相互勾稽，應
    認告訴人鍾國楨在看見被告將車駛離原本停靠的路邊切入車
    道欲逃離現場之初，有先扶著被告的車子敲打該車的引擎蓋
    ，之後告訴人鍾國楨見被告未有停車之意仍加速逃逸，其進
    退不得遂順勢趴倒在被告所駕汽車引擎蓋上，被告見狀仍不
    顧告訴人鍾國楨之安危繼續逆向行駛約2 百餘公尺，而在中
    興街與民族路口處，右轉往民族路時，將告訴人鍾國楨從汽
    車引擎蓋上甩落道路地面之事實，應堪認定。又告訴人鍾國
    楨被摔落到地面後確有遭被告所駕車輛輾過，致受有受有左
  　側踝骨粉碎、開放性骨折合併脫位等傷害，亦有財團法人振
    興復健醫學中心診斷證明書1 份存卷可資佐證（見同署94年
    度偵字第14996 號偵查卷第36頁）。
(二)、至於起訴意旨認為被告駕車駛離路邊之初即有為衝撞位於其
    車前之告訴人鍾國楨之犯行乙節，此為被告所否認。且被告
    辯護人亦為被告辯護稱：倘若被告真要殺害告訴人，則依據
    被害人自承他有65公斤，並認為當時被告駕車的速度很快之
    衝撞力道，衡情一定讓被害人直接倒下或彈到被告的擋風玻
    璃，致擋風玻璃破裂或使引擎蓋凹陷，當不可能會讓被害人
    趴在引擎蓋上說話的機會，然而，本件被告的車子擋風玻璃
    並沒有破裂，引擎蓋也沒有凹陷，足見被告絕無殺害被害人
    的故意等語。第查：依據案發彼時與被告所駕車有正面近距
    離觀察的證人鍾國楨及黃振組之前揭證述情節可知，告訴人
    鍾國楨於趴倒在被告所駕車輛之前，尚有站在被告車輛的側
    邊去拍被告的副駕駛座車門，並非立即直接遭被告正面衝撞
    ；又參酌告訴人鍾國楨所受傷害部位是左側踝骨，並未見有
    其他疑似受撞擊之擦創傷或挫傷等傷害，此有前揭診斷證明
    書1 份在卷可佐。雖證人李安翔及陳宏賓於審理時係證述稱
    ：渠等有看到被告所駕車輛撞上告訴人鍾國楨等語，然而，
    證人李安翔及陳宏賓既陳稱渠等於事發時均是站立在被告所
    駕車輛後方，則渠等視線範圍不免受到被告所駕車輛所阻隔
    而無法一窺堂貌，且證人李安翔及陳宏賓均證稱從渠等所站
    角度觀察僅得見到被告的駕車及告訴人鍾國楨未為被告所駕
    車輛擋位的頭部部位，則告訴人鍾國楨之身體與被告所駕車
    輛間之互動情形究竟為何，應非渠等視線所及範圍，是以，
    渠等證述被告有「駕車衝撞」告訴人鍾國楨乙節，應係渠等
    站立在後方位置及角度觀察所導致之觀察結果。而證人李安
    翔及陳宏賓之證述情節與證人鍾國楨及黃振組依渠等所站不
    同位置之見聞情形確實略有差異，惟此乃事理所當然，由此
    反足徵上開四位證人確係各自依據渠等親身見聞而為真實證
    述。此外，復查無明確證據證明被告駕車駛離停靠的路邊切
    入道路前行進之初，即有衝撞告訴人鍾國楨之故意，故被告
    抗辯其並無衝撞告訴乙節，應堪採信。則起訴意旨認被告有
    基於殺人之直接故意而駕車衝撞位於其車前之鍾國楨乙節，
    尚屬無法證明。故難認被告駕車靠近告訴人鍾國楨之初始即
    有殺人之直接故意，併此敘明。
(三)、雖被告尚辯稱：伊右轉後即先將車停下來，等到告訴人從伊
    汽車引擎蓋滑下去後，伊就開走了云云（見本院卷(二)第74頁
    ）。然查，被告既一再聲稱：伊係將告訴人鍾國楨等4 位便
　　衣警員誤認為係欲向伊尋仇之黑道份子等情，且其聲請傳喚
  　證人丙○○○○、其兄壬○○及其女友甲○○亦無非係為了
    證明其與黑道份子間素有糾葛等情屬實（渠等證述詳如後述
    ）。且被告於本院審理時係陳稱：「（審判長問：你開車時
    ，是否有注意到有人追你？）我一直開著車，我有看後照鏡
    ，我也沒有管有沒有人在追我，因為我會擔心有人追上來」
    等語（見本院卷(二)第123 頁），則被告駕車當時既然擔心會
    遭尋仇的黑道份子追趕上，衡情其為求保命，必定是高速行
    駛，始能遂行其擺脫趴在引擎蓋上之人及在其後方追兵之目
    的，則鮮有可能在路口處完全停下車靜止等待告訴人安然落
    地。況倘若被告確有停車確認告訴人落地後之狀況再駕車離
    開，則其自當有充裕時間以避開倒地之告訴人，焉會使告訴
    人之左腳遭其所駕車輛輾壓成傷之理？由此益證被告置告訴
    人之性命於罔顧。故被告所辯前揭情詞，顯係臨訟避就之詞
    ，無足採信。
(四)、況且，依據被告所自行繪製的案發現場路況及其行車路線圖
    （見同前偵字偵查卷第104 頁）所示，被告於告訴人鍾國楨
    趴在其所駕車輛引擎蓋上之時，仍繼續駕車沿中興街往民族
    路方向前行，被告見其同向前方接近民族路口處有車輛阻礙
    其前行，乃逆向沿中興街繼續行駛再右轉至民族路口等情形
    ，此適核與證人鍾國楨證述：被告開至中興街與民族路口時
    ，有稍微減速，因為前面是紅燈且有同向車子在前面擋住，
    被告突然開往逆向車道並加速右轉到民族路等情節相符。由
    此可見案發時該路段道路上仍有他車通行。則告訴人鍾國楨
    在遭被告甩落在道路地面後，因其腳部確已遭被告車輛輾過
    成傷，已無法行走而坐倒在地面動彈不得，衡情告訴人鍾國
    楨即有遭其他往來車輛輾壓致死之可能，而此為社會一般人
    所週知，被告對此亦當預見其會發生。再衡以事故當時被告
    自承其為躲避仇家追殺，故在肇事之後，急於離開現場，足
    徵被告對於告訴人遭己車或來車壓死亦在所不惜之心態，亦
    即並不違背被告本意。是以，被告有致人於死之不確定犯意
    ，應堪認定。被告所辯無殺人之故意云云，核屬避重就輕飾
    卸之詞，洵非正當。
(五)、被告辯護人另為被告辯護稱：被告事後還有回到現場關心告
    訴人之傷勢，由此看來，被告也沒有傷害告訴人的故意等語
    。然而，被告事後究有無返回現場關心告訴人傷勢，此純屬
    被告之犯後態度表現問題，難謂此與被告為駕車將趴在引擎
    蓋上之告訴人摔落在道路當時之犯意有何關涉，況且，被告
    事實上僅係搭計程車回到現場後僅坐在車內觀看並未下車，
    亦未出面對告訴人施以救護或其他實質幫助，此為被告所不
    否認（見本院卷(二)第78頁），則辯護人空言被告有回到現場
    關心乙節已失所據，自無足以此為對被告有利認定。
(六)、雖被告抗辯：警方在案發後未曾調閱監視錄影帶以科學證據
    來還原真相，卻僅以警員所述以佐證其殺人未遂犯行，係有
    未洽云云。而依據證人即里長庚○○於審理時證述：伊自91
    年起即擔任玉清里里長迄今，在玉清里轄區○○○○街1 號
    至55號及2 號至48號間，共4 支監視器，詳如伊所繪簡圖所
    標示出之位置（即分別位於2 號、22號、15號巷口及55號）
    ，於94年年底12月時市長選舉時有將48號的鏡頭移到55號，
    監視器錄影時間為24小時，錄影畫面保存時間約1 星期，放
    在里長辦公室，伊任職里長期間，並沒有警察因為警察被撞
    傷事件而來調閱錄影帶等情明確（見本院卷第68至70頁），
    並有其繪製之簡圖1 紙在卷可憑（見本院卷第87頁），則臺
    北縣政府警察局蘆洲分局依據集賢派出所鍾國楨之查報情形
    而於95年3 月30日以北縣警蘆刑字第0950008982號函覆臺灣
    板橋地方法院檢察署稱臺北縣蘆洲市○○街53號8 樓附近無
    監視系統設備等語（見同署95年度保全字第1 號偵查卷第8
    至9 頁），即與監視器設置之真實狀況不符，是以，堪認警
    方偵辦本件刑事案件並未盡調查之能事，且在未經詳實查證
    即發函函覆檢察官上情，係有怠忽職責之嫌，而有瑕疵可指
    。惟本案被告所涉殺人未遂犯行，仍有被告於本院審理時之
    供述、上開各證人之證述、被告繪製之現場平面圖及診斷證
    明書等足資佐證，則縱使該監視錄影畫面迄今已逾保存期限
    而無從調閱，然此仍無礙本案前揭犯罪事實之認定。
(七)、另被告及其辯護人聲請本院親至案發現場勘驗並實地摸擬事
    發狀況，然查，案發當時該路段之路邊停車狀況及車流狀況
    為何？均無法藉由重回現場摸擬之方式得悉，且被告於當時
    之行車速度及行進方向為何？與告訴人之互動情形為何？亦
    均無從以勘驗現場之方式獲得驗證，是以，本院認上開舉證
    方法，並無調查之必要。又被告聲請傳喚證人乙○○○○，
    以證明其為線民，因而有遭黑道份子圍捕追殺乙事，惟查，
    被告聲請傳喚之證人丙○○○○已經本院傳喚並經由交互詰
    問證實被告為線民而有遭人找麻煩及以電話恐嚇等情（詳如
    後述），且上開事實縱然屬實，亦與本案被告是否涉犯殺人
    未遂之待證事實無關，蓋因縱使趴在被告駕車引擎蓋上之人
    係黑道份子，非謂被告即可漠視其生命權益，而置該人之性
    命於罔顧，故本院認無另傳喚證人徐兆璞調查之必要，併此
    敘明。本案事證已臻明確，被告此部分殺人未遂犯行堪以認
    定。
二、行使偽造私文書及詐欺取財部分：
    訊據被告固不否認其代為領取甲○○所有之前揭永旺公司信
    用卡後，有於如附表所示之時、地持該信用卡刷卡消費，並
    有以「Tina」名義在該信用卡背面及各該簽帳單上簽名，而
    甲○○事先均不知情等情屬實，惟矢口否認有何行使偽造私
    文書及詐欺取財犯意，並辯稱：因為我與甲○○是男女朋友
    關係，以往我們的消費模式是我刷她的卡之後我簽名，她收
    到帳單之後交給我，由我在每個月底的時候繳納，而我於94
    年7 月28日凌晨4 、5 點被甲○○趕出去，我還打電話告訴
    她說帳單來了我會繳，請她到時候告訴我，我會去繳，但是
    她在隔天就去報案，我主動跟發卡公司聯繫，發卡公司說帳
    單只要有人繳納就好了云云。惟查：
(一)、被害人甲○○所申辦之前揭永旺公司信用卡於94年6 月28日
    送達臺北縣蘆洲市○○街53號8 樓甲○○居所後，由被告自
    行拿取甲○○的印章代為領取，並由被告在該信用卡背面簽
    上「Tina」署押，而於如附表所示之時、地，以該信用卡刷
    卡消費如附表所示金額，並有於如附表編號1 、2 、4 、7
    號消費簽帳單上簽「Tina」署押等情，業據被告供承不諱，
    核被害人甲○○指訴情節相符，並有系爭信用卡正背面影本
    1 紙（背面有「Tina」簽名1 枚）、傳真查詢國內各類掛號
    郵件查單、永旺公司消費明細表、雅虎國際資訊股份有限公
    司簽單調閱明細消費記錄、飛行網股份有限公司提供調單基
    本資料各1 份、簽帳單4 紙在卷可稽（見同署94年度偵字第
    19036 號偵查卷第12-1頁、第15頁、第48至57頁）。
(二)、雖被告以前揭情詞置辯。然查，證人甲○○於偵查中具結證
    述：被告簽收信用卡時伊根本不知道，直到收到帳單後伊才
    知道，被告拿去用前根本沒有告訴伊等語明確（見同署94年
    度偵字第14996 號偵查卷第102 頁）；復於本院審理時多次
    為相同證述，並進一步詳細證述稱：伊在申辦永旺公司信用
    卡當時，並沒有對被告說辦卡是給他用，帳單讓他繳，且伊
    事前並不知道信用卡已核發下來，是在收到帳單後才知道被
    告有使用伊的信用卡，因為被告沒有幫伊付信用卡的錢，才
    去報警，之後被告才繳清信用卡費用；又伊並未曾將自己的
    信用卡交給被告使用過，伊有與被告一起去消費而用伊的信
    用卡買被告的東西時，都是伊自己簽名的，並沒有交由被告
    簽名之情形等語（見本院卷(二)第272 頁、第276 頁、第283
    至284 號）。而被告與甲○○當時既為同居男女朋友，顯見
    過從甚密，則倘若甲○○果真有同意被告可以任意使用系爭
    信用卡，衡情被告應隨時有機會告知甲○○已代為領取系爭
    信用卡乙事，何以於取得系爭信用卡並已持卡消費多次後，
    仍未主動告知甲○○系爭信用卡已核發下來之理？由此益證
    被告有意隱瞞上情，且事前確未取得被害人甲○○之同意無
    疑。是以被告縱於盜刷消費後已繳清如附表所示之消費款項
    ，亦無足卸免其此部分罪責。
(三)、另被告辯護人陳稱：被告另案涉犯加重竊盜及行使偽造私文
    書罪，業經判決確定，請鈞院審酌本案行使偽造私文書犯行
    是否為前案確定判決效力所及等語。惟查，固然被告前於93
    年12月底某日，因犯加重竊盜罪及於94年1 月底至2 月初之
    某日犯行使偽造私文書罪，業經本院以94年度訴字第1051號
    判處有期徒刑8 月，並於94年8 月29日確定在案（以下簡稱
    前案），此有前案判決書、臺灣高等法院被告前案紀錄表在
    卷可稽。惟查，被告於偵查中已明白供稱：「我是臨時起意
    的，我聽到郵差按門鈴，我就自己拿她的印章去領。我刷卡
    前沒有經過她同意，之後她知道因為我沒錢去繳錢，她就告
    我。信用卡後面的名字就是我簽的」等語（見同署94年度偵
    字第14996 號偵查卷第73頁）。且衡情被告為前案犯行時，
    自無可能預見被害人於94年6 月間有申請前揭信用卡之情事
    ，更遑論有基於概括犯意而為本案行使偽造私文書犯行，應
    無連續犯裁判上一罪之關係，並非前案判決效力所及，辯護
    人前揭所辯，並無憑據，自難以採認。
三、刑法修正後本案法律適用之說明：
    按行為後法律有變更者，適用行為時之法律。但行為後之法
    律有利於行為人者，適用最有利於行為人之法律，刑法第2
    條第1 項定有明文，而刑法第2 條係規範行為後法律變更所
    生新舊法律比較適用之準據法，是刑法第2 條本身雖經修正
    ，但該條文既屬適用法律之準據法，本身尚無比較新舊法之
    問題，應逕適用裁判時之刑法第2 條規定以決定適用之刑罰
    法律。次按法律變更之比較適用，比較時應就罪刑有關之共
    犯、未遂犯、想像競合犯、牽連犯、連續犯、結合犯，以及
    累犯加重、自首減輕暨其他法定加減（如身分加減）與加減
    例等一切情形，綜其全部罪刑之結果而為比較；且就比較之
    結果，須為整體之適用，不能割裂分別適用各該有利於行為
    人之法律，此即法律變更之比較適用所應遵守之「罪刑綜合
    比較原則」及「擇用整體性原則」（參照最高法院24年上字
    第4634號判例、同院27年上字第2615號判例，及最高法院95
    年第八次刑事庭會議決議）。被告行為後，刑法第26條、第
    33條、第47條、第51條第5 款、第55條、第56條等規定均業
    經修正，於94年2 月2 日經總統公布，並自95年7 月1 日起
    施行（以下簡稱新刑法，修正前刑法簡稱舊刑法），茲說明
    本案新舊刑法適用情形如下：
  (一)有關普通未遂犯得減輕其刑規定，新刑法第26條規定為不能
    犯之處罰，原刑法第26條前段未遂規定改列於刑法第25條第
    2 項後段，但關於未遂犯得按既遂犯之刑減輕之規定，新舊
    法並無不同，依新修正刑法「從舊從輕」原則，應適用舊刑
    法第26條前段規定，減輕其刑。
  (二)關於罰金刑，刑法分則編各罪所定罰金刑之貨幣單位原為銀
    元，舊刑法第33條第5 款規定：「罰金：1 元（銀元）以上
    。」，而依罰金罰鍰提高標準條例規定，就72年6 月26日前
    修正之刑法部分條文罰金數額提高2 至10倍，其後修正者則
    不提高倍數，並依現行法規所定貨幣單位折算新臺幣條例規
    定，以銀元1 元折算新臺幣3 元。而新刑法第33條第5 款規
    定：「罰金：新臺幣1000元以上，以百元計算之。」，新刑
    法第33條第5 款所定罰金貨幣單位經修正為新臺幣後，刑法
    分則各罪所定罰金刑之貨幣單位亦應配合修正為新臺幣，為
    使刑法分則編各罪所定罰金之最高數額與刑法修正前趨於一
    致，乃增訂刑法施行法第1 條之1 ：「中華民國94年1 月7
    日刑法修正施行後，刑法分則編所定罰金之貨幣單位為新臺
    幣。94年1 月7 日刑法修正時，刑法分則編未修正之條文定
    有罰金者，自94年1 月7 日刑法修正施行後，就其所定數額
    提高為30倍。但72年6 月26日至94年1 月7 日新增或修正之
    條文，就其所定數額提高為3 倍。」。從而，刑法分則編各
    罪所定罰金刑之最高數額，於上開規定修正後並無不同，惟
    新刑法第33條第5 款所定罰金刑最低數額，較之修正前提高
    ，自以舊刑法第33條第5 款規定有利於被告。
  (三)新刑法第47條第1 項規定「受『徒刑』之執行完畢，或一部
    之執行而赦免後，五年以內『故意』再犯有期徒刑以上之罪
    者，為累犯，加重本刑至二分之一。」，與舊刑法第47條規
    定「受有期徒刑之執行完畢，或受無期徒刑或有期徒刑一部
    之執行而赦免後，五年以內再犯有期徒刑以上之罪者，為累
    犯，加重本刑至二分之一。」不同，而本案被告再犯本罪既
    係出於故意，無論依修正前後刑法第47條之規定均構成累犯
    。
  (四)末以舊刑法第51條第5 款規定有關數罪併罰，分別宣告其罪
    之刑，在定其應執行之刑時，「宣告多數有期徒刑者，於各
    刑中之最長期以上，各刑合併之刑期以下，定其刑期。但不
    得逾二十年」，而新刑法第51條第5 款係規定：「宣告多數
    有期徒刑者，於各刑中之最長期以上，各刑合併之刑期以下
    ，定其刑期。但不得逾三十年」，經新舊法比較結果，新刑
    法並非較有利於被告。
  (五)舊刑法第55條牽連犯及第56條連續犯之規定，業經新刑法刪
    除牽連犯及連續犯之規定，此刪除雖非屬犯罪構成要件之變
    更，但顯已影響行為人刑罰之法律效果，自屬法律有變更，
    而依新刑法既已刪除牽連犯及連續犯之規定，則所犯上述數
    行為依數罪併罰之規定分論併罰，則依刑法第2 條第1 項規
    定之「從舊從輕」原則，比較新、舊法結果，適用被告之行
    為時法律即舊刑法論以連續犯，以一罪論，及以牽連犯，從
    一重罪處斷，較有利於被告。
  (六)經綜合前述各項罪刑法律變更，整體為「從舊從輕」之比較
    結果，應一體適用被告行為時即舊刑法之規定，較有利於被
    告，合先敘明。
四、查被告基於殺人之不確定故意，不顧已趴在其所駕車輛引擎
    蓋上告訴人仍繼續加速行駛並於右轉彎時將告訴人甩落地面
    ，已預見告訴人遭其自己所駕車輛或其他往來車輛輾死之可
    能，仍不違背其本意而為之，尚未發生死亡之結果，核其所
    為，係犯刑法第271 條第2 項、第1 項殺人未遂罪。又按在
    信用卡背面簽名欄簽名，單純自形式上觀察，即足以表示信
    用卡之簽名者於信用卡之有效期限內有權使用該信用卡之辨
    識及證明，性質上屬刑法第210 條之私文書（參照最高法院
    88年度台上字第5730號判決）。查被告代領被害人甲○○所
    有之上開信用卡後，並在該信用卡背面偽造「Tina」簽名，
    連續於附表所示商店持以行使刷卡消費購物，使特約商店誤
    以被告即為「Tina」本人，而允其消費，並有於附表編號1
    、2 、4 、7 號所示之在簽帳單上簽名時，即表示該簽帳單
    係以持卡人之名義所製作之文書，雖一般情形率皆先由特約
    商店在簽帳單上列印商店名稱、刷卡日期及金額等記載事項
    ，惟此僅係為便利持卡人製作簽帳單之權宜作法，是以被告
    於刷卡購物時，雖僅偽簽「Tina」之署押，然該簽帳單本身
    仍為被告所製作之私文書，因而被告偽造「Tina」之署押於
    消費簽單上，製作不實之消費簽帳單私文書後，持交各該特
    約商店刷卡購物消費多次，因而詐得財物，足以生損害於甲
    ○○及永旺公司，核其所為係犯刑法第216 條、第210 條之
    行使偽造私文書罪及同法第339 條第1 項之詐欺取財罪。其
    偽造署押之行為屬偽造私文書之階段行為，其偽造私文書之
    低度行為亦為行使之高度行為所吸收，均不復另論。又被告
    先後數次行使偽造私文書及詐欺取財犯行，均時間緊接，犯
　  罪構成要件相同，顯均係基於概括之犯意反覆為之，依舊刑
    法第56條規定，為連續犯，各應論以一罪並加重其刑。而被
    告所犯上開連續行使偽造私文書、連續詐欺二罪間，有方法
    結果之牽連關係，依舊刑法第55條規定，為牽連犯，應從一
    重之連續行使偽造私文書罪處斷。再查，被告有如事實欄所
    述前科及執行紀錄，最近一次甫於93年7 月21日易科罰金執
    行完畢，有臺灣高等法院被告前案紀錄表在卷可稽，被告於
    五年內再犯有期徒刑以上之本罪，均應依累犯之規定加重其
    刑。又被告已著手於上開駕車殺人行為之實行而不遂，為未
    遂犯，依修正前刑法第26條規定，按既遂犯之刑度減輕之，
    並依法先加重後減輕。爰審酌被告有事實欄所述前科，品行
    非佳，其為各犯罪之動機、目的、手段、其漠視他人生命安
    危，對告訴人鍾國楨所生身體上之損害程度非小、兼酌被告
    所盜刷之金額非鉅且事後已繳清刷卡消費款項、及犯罪後否
    認部分犯行之態度等一切情狀，各量處如主文所示之刑，以
    資懲儆。又中華民國九十六年罪犯減刑條例業經立法院制定
    ，並業經總統於96年7 月4 日公布，自96年7 月16日起生效
    ，茲因被告為上開行使偽造私文書犯行部分，其犯罪時間在
    96 年4月24日以前，合於減刑條件，應依中華民國九十六年
    罪犯減刑條例第2 條第1 項第3 款、第7 條之規定，減刑如
    主文所示之減得之刑。而上開減得之刑，與被告所犯殺人未
    遂罪所處不應減刑之刑，應依舊刑法第51條第5 款規定，定
    其應執行之刑。
五、未扣案之被害人甲○○所有之永旺公司信用卡，經被告在該
    信用卡背面偽造之「Tina」署押1 枚而成之偽造私文書，並
    非被告所有，故無從諭知沒收，惟該偽造署押1 枚，不問屬
    於犯人與否，應依刑法第219 條之規定宣告沒收。又如附表
    編號1 、2 、4 、7 號所示之簽帳單，其中附表編號1 、2
    、4 號所示之消費簽帳單係熱感紙材質由被告偽造簽名「
    Tina 」 各1 枚於簽帳單銀行存根聯上，再由永旺公司收執
    ，並非被告所有，至於如附表編號7 號所示之消費簽帳單雖
    係以複寫方式同時在簽帳單顧客存根聯、特約商店存根聯及
    銀行存根聯上分別偽簽署「Tina」，由被告、特約商店及銀
    行各保管一聯，惟除卷附簽帳單銀行存根聯尚有保存於永旺
    公司外，其餘簽帳單商店存根聯應已逾規定保留期限，且依
    簽帳單係紙質構造，保管不易，易於受損滅失，並無證據證
    明被告所收執顧客存根聯尚未滅失，故如附表編號1 、2 、
    4 、7 號所示之簽帳單各存根聯之偽造私文書，均無從宣告
    沒收，惟如附表編號1 、2 、4 、7 號所示之簽帳單銀行存
    根聯上偽造之「Tina」署押各1 枚，則不問屬於犯人與否，
    均應依刑法第219 條之規定宣告沒收。
、不另為無罪諭知（即被訴妨害公務）部分：
一、公訴意旨另以：被告係明知員警鍾國楨正依法執行職務，為
    脫免逮捕，竟基於妨害公務之犯意，駕車衝撞位於其車前之
    鍾國楨，並不顧業趴倒於其行駛中車輛引擎蓋上之鍾國楨生
    命安危，加速駛離，鍾國楨終於臺北縣蘆洲市○○街與民族
    路交岔路口處，遭辛○○駕駛上開車輛摔落於地，鍾國楨因
    此受有左側踝骨粉碎、開放性骨折合併脫位等傷害，幸經及
    時送醫，始免於難，辛○○旋駕車逃逸無蹤，因認被告另涉
    犯刑法第135 條第1 項之妨害公務罪嫌。
二、按犯罪事實應依證據認定之，無證據不得認定犯罪事實；又
  　不能證明被告犯罪或其行為不罰者，應諭知無罪之判決，為
    刑事訴訟法第154 條第2 項、第301 條第1 項所明文。次按
    事實之認定，應憑證據，如未能發現相當證據，或證據不足
    以證明，自不能以推測或擬制之方法，以為裁判基礎，最高
    法院40年臺上字第86號判例意旨參照。且認定不利於被告之
    事實，須依積極證據，苟積極證據不足為不利於被告事實之
    認定時，即應為有利於被告之認定，更不必有何有利之證據
    ，最高法院30年上字第816 號判例意旨參照。而認定犯罪事
    實所憑之證據，無論係直接證據或間接證據，其為訴訟上之
    證明，須於通常一般之人均不致有所懷疑，而得確信其為真
    實之程度者，始得據為有罪之認定，倘其證明尚未達到此一
    程度，而有合理之懷疑存在，無從為有罪之確信，復無其他
    調查途徑可尋，法院即應為無罪之判決，最高法院76年臺上
    字第4986號判例意旨參照。
三、公訴意旨認被告涉犯上開妨害公務罪嫌，無非係以證人鍾國
    楨、黃振組之證述，為其主要論據。訊據被告堅決否認有上
    開犯行，並以：伊並不知告訴人是警察，伊只聽到告訴人趴
    在伊引擎蓋上時大喊你再不停車新聞會鬧很大，並沒有聽到
    他有喊警察，且因伊於94年8 月26日在富豪酒店有被牽扯到
    開槍強盜，所以中山分局的警察及四海幫大哥都在追殺伊等
    語。被告辯護人為被告辯護稱：被告並不知告訴人鍾國楨是
    警員，被告因為線民，也協助警察偵破賭博、毒品的案件，
    以致與黑道結怨，常常遭黑道毆打，所以被告時時處於被黑
    道恐嚇、威脅、殺害的可能，被告在主觀上確實不知道他撞
    到的是警察等語置辯。
三、經查：
(一)、訊據證人鍾國楨於審理時證稱：當時伊與同行警察同仁均係
    穿著便服，且開伊自己私人的車子前往逮捕通緝中之被告，
    伊當天身上並沒有配槍，而其他三位同仁雖有配槍，但穿便
    服時槍不會隨意外露以免遭目標發現，渠等要下車過去被告
    車子處欲盤查時，應該還看不出要做盤查動作等語（見本院
    卷(一)第57至58頁、第62至64頁），又證人黃振組、李安翔、
    陳宏賓均證稱：渠等上前盤查被告時，係穿著便服並未著警
    察製服，亦未開警車，雖有佩戴槍枝在身，但有用衣服遮住
    （見本院卷(二)第85至86頁、第116 至117 頁、第128 頁）。
    則衡情一般人由證人鍾國楨、黃振組、李安翔、陳宏賓於案
    發當時之穿著及所搭乘的車輛外觀，再加上渠等都還未出示
    證件之情況下，應無法明確辨識出渠等四人之警察身分無訛
    。
(二)、雖然證人鍾國楨於審理時係證稱：伊在被告車子向伊開過來
    而伊還沒趴上車之前即有說伊是警察，而趴在被告汽車引擎
    蓋時也有敲擋風玻璃並大喊「我是警察我要下車，如果你不
    停車，新聞會很大條」等語（見本院卷(二)第64頁、第70頁）
    ；又證人黃振組於審理時證稱：鍾國楨所長上前欲盤查被告
    ，被告就開車要離開，所長就說警察攔檢，就拍被告副駕駛
    座車門，所長趴在被告引擎蓋時有說警察，並有叫被告停車
    ，我有聽到很大聲等語（見本院卷(二)第82至83頁）。惟查，
    經臺北縣政府警察局派員查訪臺北縣蘆洲中興街53號附近住
    戶結果，並未有人曾於94年9 月1 日20時許目擊或聽聞蘆洲
    分局集賢派出所員警執行逮捕嫌犯之過程，亦無執勤員警於
    彼時對嫌犯大喊「我是警察」或以其他方式表明其警察身分
    等情，此有臺北縣政府警察局95年10月2 日北縣警刑大字第
    095012 4772 號函暨函附查訪中興街51號、53號、55號住戶
    梁士原、羅春梅、林毅雄等人之調查筆錄各1 份在卷可按（
    見本院卷(一)第125 至132 頁）。另參酌證人黃振組尚證述：
    「（辯護人問：當初所長拍被告車門的時候，被告車子的副
    駕駛座的車窗是否有開？）沒有開的樣子。」（見本院卷(二)
    第87頁）；又證人陳宏賓於審理時結證稱：因為伊係站在後
    面，所以在時所長被撞之前，沒有辦法聽到所長是否有跟被
    告表示警察的身分，又因距離關係，伊並沒有辦法聽到所長
    趴在引擎蓋上有無呼喊等語（見本院卷(二)第126 至127 頁）
    ；另證人李安翔於審理時僅證稱：伊還沒有靠近被告，尚未
    有機會表示警察身份，即看到被告衝撞，伊雖有聽到1 次有
    人說警察，但並不知道是何人說的等語（見本院卷(二)第115
    頁）。綜上，縱使告訴人鍾國楨確有於被告所駕車輛外面對
    著被告喊稱「我是警察」，惟其喊叫的音量是否足以使在車
    內未開車窗正驚慌忙著逃命之被告得以聞見，仍非無疑。故
    尚無從遽引證人鍾國楨及證人黃振組之證述，而為不利被告
    之認定。
(三)、參以證人陳澤鴻警員於審理時結證述：被告是住在臺北縣蘆
    洲市，他會主動提供週邊毒品、賭博等犯罪的證據讓警方查
    獲，伊在臺北縣永和分局服務時，被告也曾經幫伊偵破賭博
    案件，而大概從94年間至被告入監前，他約有提供超過10件
    的線報供伊破獲案件。賭場的負責人曾經去被告的住處找他
    的麻煩，還有電話恐嚇，我不清楚賭場的負責人是否是黑道
    ，我只知道他有得罪人，我記得有一次，確實時間則忘記了
    ，他說他住處被人家找碴。在伊印象中，被告跟伊反應過因
    為提供線報給伊，造成別人知道他洩密來找他麻煩之事有2
    、3 件，而聽說找他麻煩的事情好像還沒有解決；又被告確
    有於94年9 月1 日晚上打電話伊，說他有撞到人，伊對他說
    要去求證，第二通電話他又跟伊說對方好像是警察，因為他
    之前有被人家圍堵，當時天色很暗，他不知道那是黑道還是
    警察等情（見本院卷(二)第255 至261 頁）。又訊據證人壬○
  　○於警詢證稱：被告有打電話告訴伊撞傷人乙事，但並沒有
    告訴伊是撞傷執勤中員警等語（見偵查卷第66頁），復於審
    理時證述稱：當天被告共打了二通電話給伊，第一通電話只
    說他有撞到人，伊有詢問被告為何會撞到人，被告說有幾個
    黑衣人來圍他，他以為是黑道份子，就開車逃離現場時有撞
    到人，他說不確定那人有沒有怎樣，伊跟他說要回到現場看
    人家有沒有怎麼樣，後來他有跟伊說他有回到現場去看，好
    像是警察，但伊無法確定伊是被告第一個打電話的對象等語
    （本院卷(二)第262 至267 頁）。另證人甲○○於偵查中證稱
　　：被告當天打電話給我說他撞到人，他說他不知道對方是誰
　  ，對方傷得很嚴重，他在電話中有跟我說他覺得他撞到的好
    像是警察等語（見偵查卷第101 至102 頁）；復於本院審理
    時證稱：當天是被告說大約晚上9 點以前，他要開車來接我
    去上班。晚上9 點之後接到被告的電話，他說在我家附近遇
    到不知道是否是跟他討債的人或是警察，因為他當時還被通
    緝，所以不知道是誰。第二通電話時，被告說好像撞到警察
    ；伊知道被告與人結怨，但伊並不知是否是黑道等語（見本
    院卷(二)第269 至271 頁、第279 頁）。再者，被告另供述稱
    ：於92年3 月間，伊與甲○○被搶案件曾向三民所員警報案
    ，員警帶伊去找里長調錄影帶，有調到，所以里長應有見過
    伊，又於93年10月間，伊在中興街19號與鄰居有打破車窗的
    糾紛，有經過里長協調等語，迭經證人即里長庚○○於本院
    審理時證述屬實（見本院卷(三)第72頁）。另查，被告曾於93
    年4 月3 日在臺北市之四季芳庭西餐廳內，出面調解他人爭
  　奪盜版光碟地盤一事，惟參與調解的雙方談判不成並發生肢
    體衝突，因而有一人傷重不治死亡等情，被告因此涉犯殺人
    罪嫌，嗣經臺灣臺北地方法院以94年度偵續字第205 號不起
    訴處分，有上開案件之不起訴處分書在卷可考；又查被告有
    與其友人共7 、8 人，於94年8 月26日凌晨二時許，在位於
    臺北市之富豪ＫＴＶ酒店（富豪酒店）包廂內飲酒後藉故鬧
    事，共同毆打該店行政經理及服務人員（傷害未經告訴），
    毀損該店內物品（嗣經撤回告訴），被告並趁亂竊取該店內
    行政經理之財物，及持竊得之信用卡冒名刷卡消費未得逞之
    犯罪事實，嗣經臺灣臺北地方法院檢察署94年9 月30日提起
    公訴認被告涉犯強盜等罪嫌，嗣經臺灣臺北地方法院以94年
    度訴字第1411號判決有期徒刑6 月，並經臺灣高等法院以95
    年度上訴字第1443號判決駁回上訴確定，此有上開案件刑事
    判決書及臺灣高等法院被告前案紀錄表在卷可稽。綜合上開
    證人陳澤鴻、壬○○、甲○○及庚○○各證述情節，並參酌
    被告另案涉犯罪嫌之犯罪事實經過等事證，參互勾稽，應堪
    認定被告於本件94年9 月1 日案發之前，確有多次在外與他
    人結怨。所以，被告辯稱其於94年9 月1 日案發誤以為告訴
    人鍾國楨是黑道分子派來尋仇之人乙節，尚非無據。
(四)、從而，被告於案發之彼時是否已明知告訴人鍾國楨為警察身
    分且正執行逮捕通緝犯職務，而仍對告訴人鍾國楨施以駕車
    加速急駛之強暴方式將告訴人鍾國楨甩落至地面輾過成傷，
    仍有合理懷疑存在。此外，復查無其他積極證據足認被告有
    為該妨害公務犯行，依罪證有疑利於被告之原則，本應就此
    部分為被告無罪之諭知，惟公訴意旨認此妨害公務部分與前
    開論罪科刑之殺人未遂犯行部分有牽連犯關係，屬裁判上一
    罪，爰不另為無罪之諭知。
肆、被訴侵占遺失物及竊盜部分：
一、公訴意旨尚以：(一)被告另於93年12月間，在臺北市○○○路
    與龍江路交岔路口附近，拾獲戊○○所有之駕駛執照乙枚，
    竟意圖為自己不法之所有，將之侵占入己，因認被告所為係
    涉犯刑法第337 條之侵占遺失物罪嫌。(二)被告於94年6 月26
　　日，在臺北縣蘆洲市○○街53號8 樓，趁其女友甲○○不注
  　意之際，竟意圖為自己不法所有，竊取甲○○放置於屋內之
    印章，因認被告所為係犯刑法第320條第1項之竊盜罪嫌。
二、按犯罪事實應依證據認定之，無證據不得認定犯罪事實；又
  　不能證明被告犯罪或其行為不罰者，應諭知無罪之判決，為
    刑事訴訟法第154 條第2 項、第301 條第1 項所明文。
三、訊據被告固不否認其有拾獲戊○○之駕駛執照乙事，惟堅決
    否認有何侵占犯意，並辯稱：戊○○是伊在賭場一起賭博的
    人，當時伊在民族東路與龍江路人家開設的麻將館，戊○○
    先下樓離開，後來伊後下樓而撿到他的證件，之後伊有打電
    話給他告知上情，但戊○○說他在通緝不方便與伊碰面，所
    以沒有辦法來拿這張證件，後來伊就聯絡不上他，所以這張
    駕照就一直收藏。且該駕照證件之所以在94年9 月1 日在車
    上被查獲，是因為當時伊因為公共危險的案子通緝中，而將
    伊所有的東西都放在後車廂，準備要從甲○○家中搬走，但
    是伊也沒有隨身攜帶要作任何違法的事情，也沒有侵占證件
    的意圖等語。第查：
(一)、按可為證據或得沒收之物，得扣押之。對於應扣押物之所有
    人、持有人或保管人，得命其提出或交付，刑事訴訟法第13
    3 條第1 、2 項定有明文。又按被告、犯罪嫌疑人或第三人
    遺留在犯罪現場之物，或所有人、持有人或保管人任意提出
    或交付之物，經留存者，於扣押時，應製作收據，付與所有
    人、持有人或保管人，同法第143 條準用第139 條分別有明
    文規定。查本案被告所駕車號3D－8547號自小客車，係警方
    於94年9 月1 日，在臺北縣蘆洲市○○路340 巷附近尋獲，
    該處距離鍾所長被撞處約有1 公里遠，之後有將該車拖回至
    臺北縣政府警察局蘆洲分局集賢派出所，並通知甲○○在場
    ，惟該車之所有人、持有人均不在場，而由警方自該車後車
    箱起獲戊○○駕照1 張之事實，業據證人己○○○○於審理
    時證述明確（見本院卷(二)第206 頁），並經證人甲○○於審
    理證述屬實（見本院卷(二)第286 至287 頁）。而依據卷附臺
    北縣政府警察局蘆洲分局集賢派出所搜索筆錄之記載，警方
    係以犯罪嫌疑人遺留在犯罪現場之物為執行扣押之依據（見
    偵查卷第24頁），然查本案被告駕車將趴在其引擎蓋之告訴
    人鍾國楨甩落在地涉犯殺人未遂罪嫌之犯罪現場係位於臺北
    縣蘆洲市○○路與民族路口，而警方尋獲被告所駕上開自小
    客車之停放地點則既係位在同縣市○○路340 巷附近，距離
    案發現場約有1 公里遠，則該車輛停放地點並非犯罪現場，
    該車輛亦非遺留在犯罪現場之物，且扣押該車當時被告即持
    有人並未在場，自非被告主動提出甚明。又依卷附搜索筆錄
    「執行之依據」欄之記載可知，警方並未勾選任何與搜索有
    關的法條，顯見警方於執行扣押上開車輛當時，亦認為不符
    合其他逕行搜索、附帶搜索或同意搜索之情狀。從而，本件
    扣押被告所駕上開車輛之程序，即於法未合，故警方自行自
    上開車輛後車箱內扣得之戊○○駕照，亦屬違法扣押所取得
    之物。經本院衡酌警方疏未注意扣押程序而扣押戊○○之駕
    照至多僅為證明被告是否涉犯侵占遺失物罪嫌，惟追訴被告
    此部分刑責所得保護被害人個人財產法益尚屬輕微，為均衡
    維護對於被告個人基本人權之保障及維持正當法律程序、司
    法純潔性暨抑止違法偵查等公共利益，本院認為違背法律程
    序扣押之戊○○駕照1 張，不得做為本案之證據，以符比例
    原則與法益權衡原則。
(二)、雖然證人戊○○於本院審理時就有關其駕照離其本人持有乙
    節係證述稱：伊約於93年12月25日，在臺北市○○路與民權
    東路口台北企銀前，被三輛車攔下來，下來十幾個人拿槍、
    棍棒，把伊及伊女友押到一個公墓去，後來又押到新店的肯
    德基，被告則廖拿走伊家裡面的鑰匙，帶著伊女友到伊長春
    路的住處，去搜括現金及證件、手錶，所以，伊所有的駕照
    ，是在當時被他拿走的，之後伊有至臺北市政府警察局中山
    分局民權一派出所報案，伊頭部有被打傷，還有至馬偕醫院
    就醫等語（見本院卷(二)第212 頁），並提出其於93年12月25
    日至馬偕醫院急診之急診病歷1 份為佐。然被告否認有為證
    人戊○○所證述之犯行，而經本院依職權函詢臺北市政府警
    察局中山分局有關戊○○是否有於93年12月25日至該局民權
    一派出所報案乙事，該局經民權一派出所查覆結果，並無相
    關報案資料，有該局96年3 月21日北市警中分刑字第096310
     49700號函在卷可參，是以，證人戊○○所述其駕照離其本
    人持有之原因是否屬實，即非無疑。故證人戊○○之上開證
    述至多僅足以證明其所有之駕照確有脫離其本人持有之事實
    ，尚不足以證明被告持有戊○○之駕照是否有為自己不法所
    有之意圖。
(三)、參以被告明白供稱其係將貼有其照片之其兄壬○○駕照，置
    放在其所駕之3D－8547號自小車內之駕駛座上遮陽板內，而
    戊○○之駕照則係放置在該車後車廂內之盒子內等情，核與
    證人己○○○○於審理時所證述之證件起獲位置相符，並有
    採證照片2 張在卷可考（見偵查卷第35頁）；再依被告擺放
    2 張證件的狀態及位置可知，貼有被告照片之其兄壬○○駕
    照，客觀上確可供被告駕車時隨時供路檢盤查使用，而放置
    在後車箱盒子內的戊○○駕照則並未換貼被告照片，無從供
    被告為上述用途。是以，被告所辯其伊拾獲戊○○證件後，
    因未聯絡上戊○○而將該駕照就一直收藏著，並沒有隨身攜
    帶供其違法使用乙節，並非無據。
(四)、按侵占罪之主觀要件，須持有人變易其原來之持有意思而為
    不法所有之意思，如僅將持有物延不交還，不能遽論以該罪
    ，最高法院23年上字第1915號判例可資參照。查本案被告供
    承其持有戊○○之駕照及證人黃寶樹之證述情節，至多僅足
    證明被告有持有該駕照之行為，並無足以證明被告有何為自
    己不法所有之意圖；又被告供稱其與證人戊○○互有認識乙
    節，既為證人戊○○所不爭執，則被告所辯其係因聯絡不上
    戊○○而延未交還該駕照予戊○○乙節，難謂乖離常情。此
    外，復查無其他積極證據足資佐證被告之侵占犯意，依罪證
    有疑利於被告之原則，被告被訴涉侵占遺失物犯行部分，尚
    屬不能證明，應就此部分為被告無罪之諭知。
(五)、至於被告辯護人指摘：有關警員製作本案搜索筆錄涉有偽造
    甲○○署押之問題云云，係以證人甲○○於審理時證述：搜
    索筆錄上即偵查卷第25頁之「在場人簽名捺印」欄上及第26
    頁「受執行人」欄上甲○○之簽名是伊所簽，惟偵查卷第26
    頁之「在場人」欄上所載「甲○○」則非伊所簽等語（見本
    院卷(二)第289 頁），為其主要論據。然查：觀諸卷附搜索筆
    錄「執行處所欄」已載明為臺北縣蘆洲市○○路245 號地下
    室，「受執行人」欄項下之「身分」欄上已明確勾選甲○○
    之身分為「在場人」，並非受搜索人或扣押物所有人、持有
    人、保管人，則執行扣押機關就扣押物品，並毋需製作扣押
    收據給甲○○收執。查一般製式之搜索扣押筆錄並無「在場
    人」乙欄，而本件卷附搜索筆錄係由警方於「受執行人」欄
    項下之身分欄位上以手寫增填「在場人」一欄，並將「結果
    」欄項下之「受執行人簽名捺印」欄中之「受執行人」4 個
    字刪除增改為「在場人」3 個字，業據證人黃寶樹證述明確
    ，並有該搜索筆錄在卷可憑。顯見警方自始即係請甲○○以
    在場人身分於「在場人簽名捺印」欄上簽名以見證所起獲之
    扣押物品內容。所以，證人甲○○誤在搜索筆錄末頁之「受
    執行人」欄位上簽上自己的名字，其身分亦不會因其簽名在
    此一欄位而所有變更，故縱使該搜索筆錄末頁之「在場人」
    欄之「甲○○」姓名，確非甲○○本人所簽，而係由執行機
    關之紀錄人所填寫，應認其填寫之目的無非係用以識別在場
    人為何人，並非用以表示甲○○本人簽名之意思，則縱未經
    甲○○本人授權而簽寫其姓名，亦不生偽造甲○○署押之問
    題，故辯護人之指摘，容有誤會，併此敘明。
四、被告固不否認其有取拿甲○○之印章以領取前揭永旺公司信
    用卡等情屬實，惟否認有何竊盜犯意，並辯稱：伊與甲○○
    同住，伊拿取甲○○印章僅為代領郵件之用，蓋完章後即放
    回原處，沒有據為己有等語。按刑法上之竊盜罪，須意圖為
    自己或第三人不法之所有，而竊取他人所有物，為其成立要
    件，若行為人祇因暫時之使用而取得之，用後即行歸還，既
    欠缺意思要件，自難以竊盜罪責相繩，最高法院71年度台上
    字第7031號判決意旨可資參照。第查：證人甲○○於審理時
    證稱：因當時伊與被告有住在一起，需要用印章領取物品時
    ，會互相代對方領取物品，而被告用伊的印章去領取信用卡
    是一般正常的互動，被告一直都知道伊的印章放置在何處等
    語（見本院卷第274 至275 頁），核與被告所辯上情相符。
    而公訴意旨既認為被告拿取甲○○印章之目的，係為盜蓋於
    郵局掛號郵件收件人簽章欄，以冒領系爭信用卡之用，則被
    告於領取郵件後，究係將上開甲○○印章歸回原處？抑或仍
    將之置於自己實力支配管領之下？公訴人並未舉出相關證據
    證明。而一般人暫時拿取他人印章以代領他人郵件之常，所
    在多有，是以，尚難謂被告因暫時之使用而取得甲○○之印
    章，用後即行歸還，既欠缺為自己不法所有之意圖，核與竊
    盜罪之構成要件不符。此外，復查無明確證據證明被告有何
    竊盜犯意。是以，公訴意旨認被告另涉犯竊盜犯行，尚屬不
    能證明，此部分亦應為無罪之諭知。
據上論斷，應依刑事訴訟法第299 條第1 項前段、第301 條第1
項，刑法第2 條第1 項前段、修正前刑法第56條、刑法第271 條
第2 項、第1 項、第216 條、第210 條、第339 條第1 項、修正
前刑法第55條、第26條前段、第47條、第51條第5 款、刑法第21
9 條，中華民國九十六年罪犯減刑條例第2 條第1 項第3 款、第
7 條、第11條，判決如主文。
本案經檢察官鄧媛到庭執行職務。
中　　華　　民　　國　　96　　年　　8 　　月　　22　　日
                  刑事第十二庭審判長法　官   徐蘭萍
                                    法  官   林漢強
                                    法  官   林淑婷
以上正本證明與原本無異
如不服本判決應於送達後十日內向本院提出上訴狀
                                    書記官   林金良
中　　華　　民　　國　　96　　年　　8 　　月　　22　　日
附錄本案論罪科刑法條全文：
刑法第271條：
殺人者，處死刑、無期徒刑或十年以上有期徒刑。
前項之未遂犯罰之。
刑法第210條：
偽造、變造私文書，足以生損害於公眾或他人者，處五年以下有
期徒刑。
刑法第216條
行使第二百十條至第二百十五條之文書者，依偽造、變造文書或
登載不實事項或使登載不實事項之規定處斷。
刑法第339條
意圖為自己或第三人不法之所有，以詐術使人將本人或第三人之
物交付者，處五年以下有期徒刑、拘役或科或併科一千元以下罰
金。
以前項方法得財產上不法之利益或使第三人得之者，亦同。
前二項之未遂犯罰之。
  附表：永旺公司信用卡卡號0000000000000000號
 ┌───┬──────┬─────────┬────┬──────┬──────┐
 │編號　│盜刷時間    │地　　　　　　　點│金額(元)│刷卡方式    │備註（證據附│
 │      │            │                  │        │            │卷處）      │
 ├───┼──────┼─────────┼────┼──────┼──────┤
 │　１　│94年6 月29日│全國加油站－台北交│　 560元│於複寫三聯式│見94年度偵字│
 │  　　│16時16分    │流道站            │        │簽帳單上偽造│第19036 號偵│
 │      │            │                  │        │「Tina」署押│查卷第53頁  │
 ├───┼──────┼─────────┼────┼──────┼──────┤
 │　２　│94年6 月30日│信美珠寶銀樓      │29,000元│於熱感應紙簽│見同上偵查卷│
 │  　　│14時20分    │                  │        │帳單上偽造「│第52頁      │
 │      │            │                  │        │Tina」署押  │            │
 ├───┼──────┼─────────┼────┼──────┼──────┤
 │　３　│94年7 月2 日│飛行網股份有限公司│　　99元│網路線上交易│見同上偵查卷│
 │  　　│20時38分    │                  │        │            │第51頁      │
 ├───┼──────┼─────────┼────┼──────┼──────┤
 │　４　│94年7 月3 日│頂好Wellcome大直  │ 　340元│於熱感應紙簽│見同上偵查卷│
 │  　　│21時38分    │                  │        │帳單上偽造「│第50頁      │
 │      │            │                  │        │Tina」署押  │            │
 ├───┼──────┼─────────┼────┼──────┼──────┤
 │　５　│94年7 月5 日│雅虎國際資訊股份有│ 　113元│網路線上交易│見同上偵查卷│
 │  　　│23時09分    │限公司            │        │            │第48頁      │
 ├───┼──────┼─────────┼────┼──────┼──────┤
 │　６　│94年7 月11日│雅虎國際資訊股份有│ 　102元│網路線上交易│同上        │
 │　　　│10時34分    │限公司            │        │            │            │
 ├───┼──────┼─────────┼────┼──────┼──────┤
 │　７　│94年7 月15日│中國石油建孝站    │ 　500元│於熱感應紙簽│見同上偵查卷│
 │  　　│21時01分    │                  │        │帳單上偽造「│第49頁      │
 │      │            │                  │        │Tina」署押  │            │
 ├───┼──────┼─────────┼────┼──────┼──────┤
 │　８　│94年7 月22日│雅虎國際資訊股份有│ 　111元│網路線上交易│見同上偵查卷│
 │  　　│11時19分    │限公司            │        │            │第48頁      │
 └───┴──────┴─────────┴────┴──────┴──────┘
